【裁判字號】    98,訴,450
【裁判日期】    981118
【裁判案由】    損害賠償
【裁判全文】
臺灣雲林地方法院民事裁定               98年度訴字第450號
原      告  甲○○
被      告  乙○○
上列當事人間請求損害賠償事件，經臺灣士林地方法院裁定移轉
由本院管轄（98年度訴字第764 號），本院裁定如下：
    主  文
原告之訴及假執行之聲請均駁回。
訴訟費用新台幣壹萬仟玖佰元由原告負擔。
    理  由
一、按「當事人不得就已起訴之事件，於訴訟繫屬中，更行起訴
    。」；「原告之訴，起訴違背第253 條規定者，法院應以裁
    定駁回之。」民事訴訟法第253 條、第249 條第1 項第7 款
    分別定有明文。
二、本件原告於98年6 月16日具狀起訴，於98年6 月17日由臺灣
    士林地方法院繫屬，並於98年10月2 日裁定移轉本院管轄，
    原告本件起訴主張略以：
  (一)緣蘋果日報於民國（下同）95年12月28日A9要聞版面部分刊
    載標題為：「大學爆放符，扯上甲○○─紙人寫八字，傳所
    長抱恙」，而文稿內則記載：「…懷疑放紙人的，是害某位
    大法官下台的女老師…」、「…坦承在課堂向學生提放符的
    事，那天是我（即被告）見學生上課昏昏欲睡才開玩笑說…
    」等足以詆毀原告名譽並影響原告工作權之不實言論（下稱
    系爭報導）。
  (二)系爭報導乃被告於95年11月30日在課堂公然侮辱、誹謗原告
    ，導致學生於同年12月3 日以內容為「…乙○○（即被告）
    …信封袋內有一些紙剪的小人與咒文，而小人上寫的正是乙
    ○○與其生辰八字…說這是位女老師，還害大法官下臺…乙
    ○○還說…因為乙○○愛自己沒愛到由愛生恨才去散發消息
    …乙○○很愛在課堂上…說自己有多厲害…連校長都要看他
    臉色…還聽說在他身邊做助理的學長姐也都不喜歡他，說他
    會鑽法律漏洞去做一些討人厭的事…」之電子郵件，經郵址
    elvanpenz@mail2000.com.tw 向蘋果日報內湖的辦公室爆料
    後，該報遂於同年、月28日刊載系爭報導等情，有鈞院檢察
    署96年度他字第148 號偵查卷宗卷內編號第69、70頁之「蘋
    果日報處理科法所爆料事件簿」為證。
  (三)茲因被告明知原告主修化學科學，另修習法律，仍基於惡意
    或不為合理查證，預見以於95年12月28日蘋果日報A9要聞版
    面發布系爭報導，使廣泛流傳於不特定人與電子及平面媒體
    ，足以詆毀原告名譽並影響原告工作權之事，仍意圖散佈於
    眾並經媒體為系爭報導，是被告蓄意不實之報導，實業已嚴
    重誤導社會大眾，損害原告名譽及學術地位，影響社會大眾
    、企業、學生對原告不信任，原告內心之痛難以言喻，而原
    告之名譽權亦因被告不實言論而受損害，爰依民法第18條、
    第184 條第1 項及第195 條第1 項訴請損害賠償。並聲明：
    1.被告應給付原告100 萬元，即自起訴狀繕本送達翌日起至
      清償日止，按年息5 ％計算之利息。
    2.被告應於中國時報、自由時報、聯合報全國單版全十（不
      指定版面）、蘋果日報全國A 疊1/4 版，壹週刊目錄頁
      1/2 等五家報紙雜誌，對原告刊登如起訴狀附件所示之道
      歉啟事及本件判決主文一日。
    3.第一項之聲明，原告願供擔保，請准予宣告假執行。
    4.訟費用由被告負擔。
三、經查：
  (一)本件原告前以被告乙○○及訴外人聯合報、黃素娟、魯永明
    、吳進安等人向臺灣臺北地方法院（下稱臺北地院）提起訴
    訟請求損害賠償，臺北地院於97年11月5 日繫屬後，以97年
    度審訴字第1618號受理，嗣於98年2 月4 日以無管轄權為由
    裁定移送本院，現由本院以98年度訴字第93號損害賠償事件
    （下稱前案訴訟）審理中，而仍繫屬本院等情，業經本院調
    卷查明，並有相關起訴書、筆錄、函文等附卷可查。
  (二)原告先於前案訴訟起訴狀第四項「被告乙○○於95年12月28
    日散播於蘋果日報A9要聞版面部分」主張：【（被告）明知
    原告日間在雲林教學上課，傍晚赴東吳修習法律，午夜凌晨
    返雲林繼續研究專案，…非辦公時間無法進入所辦信箱置物
    ，師生、訪客將文件置於教師門下乃正常之行為，…仍基於
    惡意，預見以於95年12月28日蘋果日報A9要聞版面發布不實
    訊息，讓消息廣泛流傳於不特定人與電子及平面媒體，文稿
    內載「…懷疑放紙人的，是害某位大法官下台的女老師…」
    、「…坦承在課堂向學生提放符的事，那天是我（即被告）
    見學生上課昏昏欲睡才開玩笑說…」等足以詆毀原告名譽並
    影響原告工作權之虛構情節，卻意圖散佈於眾…指稱原告怪
    力亂神…大量負面報導，使社會大眾誤以為原告行為怪異、
    迷信迂腐…等，足以毀損原告之名譽，影響原告之教學與研
    究工作等語（詳前案訴訟起訴狀第5 頁）】。原告復於同書
    狀第十項、第十三項主張被告等人所傳述之內容或所報導之
    事實致伊之名譽受有不法侵害，爰依民法第18條、第184 條
    第1 項及第195 條第1 項請求損害賠償云云（詳前案訴訟起
    訴狀第12-14 頁）。經核對，可以發現前案訴訟，關於被告
    乙○○部分，確與原告本件起訴之（侵權行為）損害賠償事
    件，為相同之原因事實及法律關係。
  (三)原告雖於前案訴訟之審理過程中，曾陳述系爭報導（即前案
    訴訟之證15）不在起訴範圍內云云，固有前案訴訟98年5 月
    12日言詞辯論筆錄可佐。然查：
    1.原告上開陳述，核與原告前案訴訟之起訴狀所載上揭內容
      顯有不符，是原告關於此部分之陳述，確因前、後不一致
      ，而有意思表示不明之情形，在未進一步探求原告真意之
      前，難認有發生具體之訴訟法上之效力。
    2.況且，依民事訴訟法第260 條規定：「原告於判決確定前
      ，得撤回訴之全部或一部。但被告已為本案之言詞辯論者
      ，應得其同意。」是縱認原告上開主張有撤回此部分訴訟
      之意思，惟原告於前案訴訟提出系爭報導而為主張，經法
      院繫屬、審理後，復經被告乙○○為言詞辯論，是未經被
      告同意，依上開規定，自不生撤回之效力，此部分，仍為
      前案訴訟應審理之範圍。
  (四)承上，原告起訴之前後兩案，就被告乙○○而言，除前後兩
    案之當事人、侵權行為性質、態樣即原因事實及法律關係等
    主要構成要件，均相同外，由於原告在前案訴訟言詞辯論期
    日，即於98年5 月12日所為上揭陳述，並不合撤回之要件，
    可認原告之陳述，並不具撤回之效力，本件確與前案訴訟為
    同一事件，本件應屬重複起訴。
四、末按「起訴，應以訴狀表明下列各款事項，提出於法院為之
    ：一、當事人及法定代理人。二、訴訟標的及其原因事實。
    三、應受判決事項之聲明。」、「第一項第三款之聲明，於
    請求金錢賠償損害之訴，原告得在第一項第二款之原因事實
    範圍內，僅表明其全部請求之最低金額，而於第一審言詞辯
    論終結前補充其聲明。其未補充者，審判長應告以得為補充
    。」為民事訴訟法第244 條第1 項，及89年2 月9 日增訂之
    第4 項所明文規定。蓋損害賠償之訴，由於涉及損害原因、
    過失比例、損害範圍等之認定，常須經專業鑑定以及法院之
    斟酌裁量，始能定其數額。如原告未於第一審言詞辯論終結
    前補充其聲明，法院應依其表明之最低金額而為裁判（法文
    增訂意旨參照）。
  (一)原告起訴之目的為損害賠償，其主張之依據，主要為民法第
    18條、第184 條第1 項及195 條第1 項等規定，並與前案訴
    訟相同。
  (二)原告本件聲明二所主張刊登道歉啟事及判決主文之媒體，相
    較前案訴訟聲明二之媒體，乃屬重複；原告本件聲明一給付
    金錢之請求，相較前案訴訟聲明一，應屬賠償金額之增加。
  (三)本件原告於本案雖特別主張學生係因被告於「95年11月30日
    散播於雲科大企管在職三商事法公然侮辱，導致學生至蘋果
    日報爆料…。」然細察原告於前案訴訟所主張被告之侵權行
    為時間，如「95年10月5 日散播於壹週刊280 期與聯合報95
    年12月30日散播於聯合報A5話題版面、獨家報導960 期部分
    ﹔…」（前案起訴狀第3 頁參照），益見被告所於本案所主
    張之侵權行為日期，係處於前案訴訟所主張之侵權行為期間
    內。
  (四)而本件與原告之前案訴訟，就本件被告乙○○而言，前後兩
    案之當事人、侵權行為性質、態樣即原因事實及法律關係等
    主要構成要件，均相同，已如前述；佐以原告前後兩案訴之
    聲明內容，確可認原告所稱兩案確實同一期間內，同一性質
    、態樣之侵權行為。
  (五)因之，原告於前案訴訟所主張者，既係以被告涉嫌妨害名譽
    等行為，致原告之名譽等權利受有損害而請求賠償，原告於
    前案起訴後，若認其所受之損害及應賠償之內容，或得請求
    之賠償之金額，有較前案為廣、為多，致原告認其應向被告
    補充聲明請求損害賠償之內容；揆以上開規定及立法理由，
    原告宜依上開規定，於前案訴訟辯論終結前補充其聲明。職
    是，更彰顯本件與前案訴訟，係屬同一事件，本件確屬重複
    起訴。
五、綜上所述，本件原告主張被告於95年11月30日於課堂上向學
    生為不實的陳述，導致學生向媒體爆料等情，前經原告起訴
    主張，業據法院受理繼續審理中，並有屬原告宜於前案訴訟
    言詞辯論終結前補充其聲明者，原告卻於前案訴訟繫屬中，
    更行提起本件訴訟，依首揭規定，自非適法，應予駁回；又
    原告之訴既應駁回，則原告假執行之聲請，業失所附麗，應
    併予駁回。
六、依民事訴訟法第249 條第1 項第7 款、第95條、第78條，裁
    定如主文。
中    華    民    國    98    年    11    月    18    日
                  民事第一庭    法  官  黃玉清
以上正本係照原本作成
如對本裁定抗告須於裁定送達後10日內向本院提出抗告狀，並繳
納抗告費新臺幣1,000元
中    華    民    國    98    年    11    月    18    日
                                書記官  林美鳳

司法院資訊處製作；財團法人民間司法改革基金會備份。
